【裁判字號】    95,訴,467
【裁判日期】    950731
【裁判案由】    違反期貨交易法
【裁判全文】
臺灣臺南地方法院刑事判決               95年度訴字第467號
公  訴  人  臺灣臺南地方法院檢察署檢察官
被      告  甲○○
上列被告因違反期貨交易法案件，經檢察官提起公訴（95年度撤
緩偵字第51號），嗣因被告於本院準備程序中為有罪之陳述，經
本院合議庭裁定以簡式審判程序審理，本院判決如下：
    主  文
甲○○共同違反非期貨商不得經營期貨交易業務之規定，處有期
徒刑陸月。扣案如附表所示編號貳伍至貳柒號之物均沒收。
    事  實
一、甲○○與周佩芬、陳求明（周佩芬、陳求明均業經檢察官為
    緩起訴處分確定）三人，明知鄭榮章（業經本院判處有期徒
    刑一年二月）與金宴逸（業經本院判處有期徒刑一年）共同
    設立於臺南市○○區○○路三段二一七號二樓之「大順期貨
    」，及竇鼐一（本院通緝中）設立於臺南市○區○○街三六
    三號八樓之二之「大順期貨」分支機構，未經財政部證券暨
    期貨管理委員會（於民國九十三年七月一日改名為證券期貨
    局，並改隸行政院金融監督管理委員會）許可經營期貨交易
    業務並發給許可證照，竟基於與鄭榮章、金宴逸、竇鼐一共
    同擅自經營期貨交易業務之犯意聯絡及行為分擔，由甲○○
    在臺南市○○區○○路四百四十七號設立「大順期貨」之分
    支機構，而周佩芬、陳求明二人亦共同設立「大順期貨」之
    分支機構於臺南縣新營市○○路一九三巷六號。
二、甲○○與周佩芬、陳求明、鄭榮章、金宴逸及竇鼐一於上述
    四址營業處所非法經營期貨交易業務之方式，均係仿照合法
    期貨市場中有關「臺灣證券交易所發行量加權股價指數期貨
    」之交易時間暨方式經營業務，以當月份之「臺灣證券交易
    所發行量加權股價指數」作為交易標的，以「口」為其計算
    單位，並就臺灣證券交易所加權股價指數每升降一點以新臺
    幣（下同）二百元結算損益，其交易時間為每週一至週五正
    常營業日之上午八時四十五分起至下午一時四十五分止（交
    易方式暨交易時間皆與國內期貨市場相同），並以免收客戶
    買進、賣出各百分之零點零二五之期貨交易稅及免繳納期貨
    交易保證金之方式招攬客戶。另視客戶信用暨交易狀況限制
    客戶下單口數，客戶若預期指數上漲，可選擇下「多單」，
    客戶若預期指數下跌，可選擇下「空單」，客戶下單後，再
    以電話聯絡時間下一分鐘之指數第一盤成交價格作為基準計
    算成交口數及交易點數，而甲○○等人再將成交口數及交易
    點數以電話回報予客戶，客戶可採當日平倉或當日留倉日後
    平倉之方式結算損益，所有款項均以現金結算，而以類似於
    期貨交易法所規範之期貨契約之方式，經營期貨交易業務，
    實際上則均未下單至期貨交易所。鄭榮章則向客戶收取每買
    進、賣出交易一口各為四百元至八百元不等之手續費，竇鼐
    一則向客戶收取每買進、賣出交易一口各為五百元至八百元
    不等之手續費，甲○○則向客戶收取每買進、賣出交易一口
    各為五百元之手續費，周佩芬、陳求明二人則向客戶收取每
    買進、賣出交易一口各為五百元至六百元不等之手續費。而
    周佩芬、陳求明於收單後起先係轉單予甲○○，後來則直接
    轉單與鄭榮章，而甲○○、竇鼐一收單後均轉單予鄭榮章、
    金宴逸所共同經營之「大順公司」。渠等非法經營期貨交易
    業務之交易金額高達一億一千六百三十九萬餘元，總計獲利
    約達三百五十四萬餘元。
三、嗣經法務部調查局福建省調查處因另案執行通訊監察時發現
    上情並報請臺灣臺南地方法院檢察署檢察官指揮偵辦，並於
    九十三年六月九日（起訴書誤載為八日）持本院核發之搜索
    票分別執行搜索，而在臺南市○○區○○路三段二一七號一
    樓及二樓扣得如附表編號一至十五號所載之物、在臺南市○
    區○○街三六三號八樓之二扣得如附表編號十六至二四號之
    物、在臺南市○○區○○路四四七號扣得如附表編號二五至
    二七號之物、在臺南縣新營市○○路一九三巷六號扣得如附
    表編號二八至三五號之物、在客戶黃張炳蓮住處扣得如附表
    編號三六至三八號所示之物。
四、案經法務部調查局福建省調查處移請臺灣臺南地方法院檢察
    署檢察官偵查起訴。
`    理  由
一、本件係經被告甲○○於本院當庭表示認罪，而以簡式審判程
    序加以審理，有本院九十五年七月十九日審判筆錄附卷足憑
    ，則依據刑事訴訟法第二百七十三條之二、同法第一百五十
    九條第二項之規定，不適用傳聞法則有關限制證據能力之相
    關規定，合先敘明。
二、前項犯罪事實，有下列事項足資證明：
  (一)被告甲○○於警詢、偵訊及本院審理時之自白；
  (二)證人黃鳳鶯、岳青梅之證述；
  (三)共同被告鄭榮章之證述；
  (四)扣押物品清單所示之物。
    本件事證明確，已堪認定，應依法論科。
三、論罪科刑：
  (一)按行為後法律有變更者，適用行為時之法律。但行為後之法
    律有利於行為人者，適用最有利於行為人之法律，刑法第二
    條第一項定有明文。查被告甲○○行為後，刑法已於九十四
    年二月二日修正，並於九十五年七月一日生效施行。其中，
    修正前刑法第二十八條之規定為：「二人以上共同實施犯罪
    之行為者，皆為正犯」，修正施行後之規定則為：「二人以
    上共同實行犯罪之行為者，皆為正犯」，揆諸本條之修正理
    由係為釐清陰謀共同正犯、預備共同正犯是否合乎正犯之要
    件。而本件被告之犯行既非屬陰謀、預備共同正犯，分別適
    用新舊法之結果，修正後之規定並非較有利於行為人，依刑
    法第二條第一項本文之規定，仍應適用修正前刑法第二十八
    之規定。
  (二)核被告甲○○所為，係違反期貨交易法第五十六條第一項之
    規定，應依同法第一百十二條第三款之規定處罰。被告與鄭
    榮章、金宴逸、本院通緝中之竇鼐一、業經緩起訴處分確定
    之被告周佩芬、陳求明間具有犯意聯絡及行為分擔，均為共
    同正犯。又期貨交易法第五十六條第一項規定「非期貨商除
    本法另有規定者外，不得經營期貨交易業務」之所謂業務，
    係指以反覆經營期貨交易行為為目的之社會活動者而言，性
    質上本即包含繼續多次經營期貨之交易行為，為單純一罪，
    並無連續犯規定之適用（最高法院九十二年度臺上字第四八
    二○號判決意旨參照），公訴意旨認被告所為構成連續犯乙
    節，容有誤會。爰審酌被告之品行、智識程度、犯罪之動機
    、目的、手段、參與經營時間約三月，惟獲利金額高達約三
    百五十四萬餘元，所為足以損害期貨交易市場並擾亂金融秩
    序甚鉅，及其犯罪後之坦承犯行，態度良好等一切情狀，各
    量處如主文所示之刑，以資懲儆。
  (三)扣案如附表所示之物，其中編號二五至二七號之物，係被告
    甲○○所有供犯本罪所用之物，編號一至九、十一至十五號
    之物，係共同正犯鄭榮章所有，編號十六至二四號之物，係
    共同正犯竇鼐一所有，編號二八至三五號之物，係共同正犯
    周佩芬、陳求明所有，係供犯罪所用，均應依刑法第三十八
    條第一項第二款之規定宣告沒收。至扣案如附表所示編號十
    號之電腦主機一部，係共同正犯鄭榮章向永錄科技系統股份
    有限公司承租供己使用，非其所有，又非違禁物，爰不予宣
    告沒收。至扣案如附表所示編號三六至三八號之物，係客戶
    黃張炳蓮所有，業據證人黃張炳蓮供承在卷，既非屬被告甲
    ○○等人所有，亦非屬違禁物，本院即無從宣告沒收，均附
    此敘明。
據上論斷，應依刑事訴訟法第二百九十九條第一項前段，期貨交
易法第一百十二條第三款，刑法第十一條前段、第二條第一項前
段、修正前刑法第二十八條、刑法第三十八條第一項第二款，判
決如主文。
本案經檢察官黃銘瑩到庭執行職務。
中    華    民    國    95    年    7     月    31    日
                      刑事第八庭  法  官  徐文瑞
以上正本證明與原本無異。
如不服本判決，應於判決送達後十日內，向本院提出上訴狀。
                                  書記官  張宜柔
中    華    民    國    95    年    7     月    31    日
附錄本案論罪科刑法條：
期貨交易法第112條第3款
有下列情事之一者，處7年以下有期徒刑，得併科新臺幣3百萬元
以下罰金：
三  違反第 56 條第 1 項之規定者。
附表：
┌───┬────────────┬────┐
│編  號│  物  品  名  稱        │  數量  │
├───┼────────────┼────┤
│  一  │客戶名單                │  一冊  │
├───┼────────────┼────┤
│  二  │交易日報表              │  一冊  │
├───┼────────────┼────┤
│  三  │匯款單                  │  一冊  │
├───┼────────────┼────┤
│  四  │交易單                  │  一冊  │
├───┼────────────┼────┤
│  五  │交易細則                │  一冊  │
├───┼────────────┼────┤
│  六  │銀行存摺                │  四本  │
├───┼────────────┼────┤
│  七  │雜記簿                  │  一冊  │
├───┼────────────┼────┤
│  八  │電腦設備保管合約        │  一紙  │
├───┼────────────┼────┤
│  九  │房屋租賃契約            │  一本  │
├───┼────────────┼────┤
│  十  │電腦主機                │  一部  │
├───┼────────────┼────┤
│ 十一 │營業電話機              │  六部  │
├───┼────────────┼────┤
│ 十二 │營業手機                │  五支  │
├───┼────────────┼────┤
│ 十三 │營業錄音機              │  九部  │
├───┼────────────┼────┤
│ 十四 │數據機                  │  一部  │
├───┼────────────┼────┤
│ 十五 │營業錄音帶              │  十捲  │
├───┼────────────┼────┤
│ 十六 │臺指交易錄音帶          │三十捲  │
├───┼────────────┼────┤
│ 十七 │臺指交易用錄音機        │  六臺  │
├───┼────────────┼────┤
│ 十八 │客戶電腦看盤主機        │  一臺  │
├───┼────────────┼────┤
│ 十九 │合作金庫活期儲蓄存摺    │  二本  │
├───┼────────────┼────┤
│ 二十 │客戶電話及臺指交易紀錄  │  五張  │
├───┼────────────┼────┤
│ 二一 │臺指交易規則            │  一張  │
├───┼────────────┼────┤
│ 二二 │臺指交易手寫紀錄        │  九張  │
├───┼────────────┼────┤
│ 二三 │房屋出賃契約            │  五張  │
├───┼────────────┼────┤
│ 二四 │客戶電話手寫紀錄        │  四張  │
├───┼────────────┼────┤
│ 二五 │期貨買賣交易紀錄        │  十張  │
├───┼────────────┼────┤
│ 二六 │臺股期指參考資料        │  九張  │
├───┼────────────┼────┤
│ 二七 │客戶買賣期指交易紀錄    │十二張  │
├───┼────────────┼────┤
│ 二八 │存摺                    │  四本  │
├───┼────────────┼────┤
│ 二九 │筆記本                  │  五本  │
├───┼────────────┼────┤
│ 三十 │雜記紙                  │  一份  │
├───┼────────────┼────┤
│ 三一 │期貨交易規則            │  一本  │
├───┼────────────┼────┤
│ 三二 │交易表格                │  二本  │
├───┼────────────┼────┤
│ 三三 │電話簿                  │  一本  │
├───┼────────────┼────┤
│ 三四 │錄音帶                  │  三捲  │
├───┼────────────┼────┤
│ 三五 │錄音機                  │  二臺  │
├───┼────────────┼────┤
│ 三六 │交易單                  │  一頁  │
├───┼────────────┼────┤
│ 三七 │交易單                  │  三頁  │
├───┼────────────┼────┤
│ 三八 │空白交易單              │  一本  │
└───┴────────────┴────┘


司法院資訊處製作；財團法人民間司法改革基金會備份。
